【裁判字號】    96,交聲,1962
【裁判日期】    970411
【裁判案由】    交管條例聲異
【裁判全文】
臺灣板橋地方法院交通事件裁定        96年度交聲字第1962號
原處分機關  臺北市交通事件裁決所
異  議  人
即受處分人  甲○○
上列受處分人即異議人因違反道路交通管理處罰條例案件，對於
臺北市交通事件裁決所於民國96年11月29日所為之裁決（原處分
案號：北市裁二字第裁22-Z00000000號），聲明異議，本院裁定
如下：
    主  文
原處分關於「駕駛汽車，經交通勤務警察或依法令執行交通稽查
任務人員制止時，不聽制止或拒絕停車接受稽查而逃逸」部分撤
銷。
甲○○汽車駕駛人，駕駛汽車不服從交通勤務警察或依法令執行
交通指揮、稽查任務人員之稽查，處罰鍰新臺幣玖佰元，並記違
規點數壹點。
其餘異議駁回。
    理  由
一、原處分意旨略以：受處分人甲○○於民國96年6 月7 日17時
    20分許，駕駛其所有車牌號碼2N-9195 號自用一般小客車，
    行經國道一號北上士林入口處時，因有行駛高速公路違規使
    用路肩之違規事實，經內政部警政署國道公路警察局第一警
    察隊執勤警員依法攔停稽查，復有「不服稽查取締（駕駛拒
    絕出示證件）」之違規事實，警員遂以公警局交字第Z00000
    000 號違反道路交通管理事件通知單（下稱舉發通知單）逕
    行舉發，嗣經臺北市交通事件裁決所於96年10月24日以北監
    自裁字第裁40-Z1A001079號違反道路交通管理事件裁決書爰
    分別依道路交通管理處罰條例第33條第1 項第9 款、第60條
    第1 項之規定裁處異議人罰鍰新臺幣（下同）4,000 元、3,
    000 元，並依同條例第63條第1 項第1 款（原裁決書漏載第
    1 項第1 款）共記違規點數2 點等語。
二、聲明異議意旨略以：異議人甲○○並沒有駕車逃逸，不服取
    締；異議人當天開到交流道，因為車子很多，就把車慢慢的
    切到正常上交流道的車道，結果警員說異議人行駛路肩；當
    天異議人沒有帶身分證件，警員告知會將罰單寄給異議人，
    叫異議人可以先離開云云。
三、按汽車行駛於高速公路，不遵使用限制、禁止、行車管制及
    管理事項之管制規則而未依規定使用路肩，處汽車駕駛人3
    ,000 元以上6,000元以下罰鍰，並記違規點數1 點，道路交
    通管理處罰條例第33條第1 項第9 款、第63條第1 項第1 款
    分別定有明文；又汽車駕駛人，駕駛汽車有不服從交通勤務
    警察或依法令執行交通指揮、稽查任務人員之指揮或稽查者
    ，而本章各條無處罰之規定，處900 元以上1,800 元以下罰
    鍰，並記違規點數1 點，道路交通管理處罰條例第60條第2
    項第1 款、第63條第1 項第1 款亦分別定有明文。
四、經查：
  (一)、訊據異議人即受處分人甲○○固不否認於96年6 月7 日17
      時20分許，駕駛其所有車牌號碼2N-9195 號自用一般小客
      車，行經國道一號北上士林入口處，有經警攔停並要求異
      議人出示行車及駕駛執照之事實，惟辯稱：異議人沒有駕
      車逃逸，不服取締，異議人當天開到交流道，因為車子很
      多，就慢慢的把車切到正常上交流道的車道，結果警員說
      異議人行駛路肩；當天異議人沒有帶身分證件，警員告知
      會將舉發通知單寄給異議人，叫異議人可以先離開云云。
      然查：
    1.異議人甲○○駕駛其所有車牌號碼2N-9195 號自用一般小
      客車，於上開時、地因有行駛高速公路違規使用路肩及不
      服從交通勤務警察稽查之違規事實等情，業據證人即當時
      舉發本違規事件之內政部警政署國道公路警察局第一警察
      隊執勤警員賴春和於本院到庭具結證稱：我於96年6 月7
      日17時20分許，在國道一號北向士林入口匝道處，舉發異
      議人本件違規事實，當時我看到有兩輛小客車行駛匝道外
      側路肩而來，看到前面那輛車就是車牌號碼2N-9195 號自
      用小客車，另一部為車牌號碼113-CP號營業小客車，就將
      兩輛車同時攔查；先行舉發車牌號碼113-CP號車輛後，再
      向車牌號碼2N-9195 號車輛駕駛人索取證件，該駕駛人拒
      絕出示證件給我，因考量我為單勤服勤，所以不適合動用
      強制權將其帶回查驗身分，經再三請駕駛人出示證件未果
      ，於是告訴駕駛人如其不願出示證件，將依規定取締行駛
      路肩外，還要加一條不服取締，並告知駕駛人，若不願出
      示證件，就可以先請離開，後來該車就駛離；當時的駕駛
      人是在庭的異議人（當庭指認）；而車牌號碼113-CP號的
      駕駛人是黃錫鎔（庭呈舉發通知單）；執勤當天，我因取
      締異議人，整個過程約三十分鐘，其中多是請其出示駕、
      行照，如無駕、行照，請其在舉發通知單背面填寫個年籍
      資料，異議人一直在辯稱並無行駛路肩，所以我們只能依
      規定處理；如果我沒叫異議人留年籍資料，就不會當場詳
      細解說30分鐘，而且在我認定違規事實上，對行駛路肩部
      分，我確認其有超越正常行駛的車輛，而行駛於路肩上，
      我才會攔查，而且在違規事實欄上也註明異議人是有超車
      行駛等語明確（詳本院96年9 月27日訊問筆錄）。
    2.再者，依證人乙○○○○庭呈之內政部警政署國道公路警
      察局舉發違法道路交通管理事件通知單存查聯內容以觀，
      違規駕駛人黃錫鎔之舉發通知單號為Z00000000號，其違
      規時間、地點均與本案相同；又該舉發通知單與本案舉發
      通知單前後連號等情，業據本院當庭勘驗明確，足見證人
      賴春和前揭所言非虛。
    3.又證人乙○○○○與異議人甲○○間，不僅未有任何怨隙
      ，且係毫不相識之人，衡情證人應無設詞攀誣，或虛構違
      規事實以陷害異議人之道理。況警員執行公務時，本身即
      受有行政懲處責任之監督，且其到庭具結作證，更係以刑
      事責任擔保其證言之真實性，故證人乙○○○○之上開證
      述內容，以及其所紀錄舉發之本件違規事實，應堪採信。
    4.此外，復有內政部警政署國道公路警察局96年6 月7 日公
      警局交字第Z00000000 號舉發通知單、臺北市交通事件裁
      決所96年11月29日北市二裁字第裁22-Z00000000號裁決書
      、臺北市交通事件裁決所96年11月1日北市裁三字第09639
      804700號函各1 紙在卷可稽。是異議人於前揭時、地，確
      有駕駛車牌號碼2N-9195 號自用一般小客車行駛高速公路
      違規使用路肩及不服從交通勤務警察之稽查之違規事實，
      應堪認定。
  (二)、又依道路交通管理處罰條例第60條第1 項規定：「汽車駕
      駛人，駕駛汽車有違反本條例之行為，經交通勤務警察或
      依法令執行交通稽查任務人員制止時，不聽制止或拒絕停
      車接受稽查而逃逸者，除按各該條規定處罰外，處新臺幣
      3,000元以上6,000元以下罰鍰」。惟查：依舉發通知單違
      規事實欄第二行所載內容「不服稽查取締（駕駛拒絕出示
      證件）」觀之，本件異議人係經警攔查後當時拒絕出示行
      、駕照或提供相關年籍資料以供警員辨認，且因警員尚服
      勤務中，有當場不宜製單舉發之情形，並經警員告知異議
      人違規事實及異議人若不願出示證件即可離開等情，此亦
      與警員賴春和前開證述內容相符，足認本件異議人並非「
      有違反道路交通管理處罰條例之行為經交通勤務警察制止
      時不聽制止」或「拒絕停車接受稽查而逃逸」，而應屬違
      反道路交通管理處罰條例第60條第2 項第1 款「駕駛車輛
      不服從交通勤務警察稽查」之違規，原處分機關認其違反
      道路交通管理處罰條例第60條第1 項之規定，裁處罰鍰3,
      000 元整，並記違規點數1 點，認事用法尚有未洽。
五、綜上所述，本件異議人甲○○違規行駛路肩事證明確，原處
    分機關爰依道路交通管理處罰條例第33條第1 項第9 款、第
    63條第1 項第1 款，並參酌違反道路交通管理事件統一裁罰
    基準表之規定，裁處罰鍰4,000 元並記違規點數1 點，核無
    違誤，異議人就違規行駛路肩部分所為之異議為無理由，應
    予駁回。另就異議人不服從交通勤務警察之稽查部分，本件
    異議人異議雖無理由，然異議人有前開駕駛車輛不服從交通
    勤務警察稽查之違規行為，原處分機關本應依道路交通管理
    處罰條例第60條第2 項第1 款裁處罰鍰900 元，並依同條例
    第63條第1 項第1 款規定，記違規點數1 點，惟原處分機關
    竟引用同條例第60條第1 項，並依同條例第63條第1 項第1
    款規定，記違規點數1點之規定予以裁處，適用法條顯有違
    誤，自屬有瑕疵而無從予以維持，有適用法律不當之違誤，
    原處分既有如上之瑕疵，本院自應依法撤銷原處分，並依異
    議人違規情節，適用首揭規定裁處異議人如主文第2 項所示
    之處分，以資適法。
六、據上論斷，應依道路交通案件處理辦法第19條、第20條前段
    ，裁定如主文。
中    華    民    國    97    年    4     月    11    日
                  交通法庭  法  官  許映鈞
以上正本證明與原本無異。
如不服本裁定應於送達後5日內向本院提出抗告狀。
                            書記官  范煥堂
中    華    民    國    97    年    4     月    14    日


司法院資訊處製作；財團法人民間司法改革基金會備份。
